臺灣板橋地方法院刑事判決　　　　　　　98年度訴字第4311號
公　訴　人　臺灣板橋地方法院檢察署檢察官
被　　　告　吳麗華
上列被告因商業會計法等案件，經檢察官提起公訴 （98年度偵
字第23818號），本院判決如下：
    主  文
本件免訴。
    理  由
一、公訴意旨略以：被告吳麗華係址設臺北縣中和市（現改制為
    ）景新街347 號9 樓「志業工程企業有限公司」（下稱志業
    公司）之負責人，亦為商業會計法所定之商業負責人及稅捐
    稽徵法所定之納稅義務人。被告明知提供自己之證件資料擔
    任他人虛設公司之人頭負責人，可能使他人利用虛設公司收
    受無實際交易內容之不實統一發票，以製作不實會計憑證及
    逃漏稅捐。惟仍基於填製不實會計憑證及逃漏稅捐之犯意聯
    絡，於民國92年底某日，在臺中縣（現改制為臺中市）不詳
    地點，提供其身分證予真實姓名年籍不詳之成年男子，而被
    登記為志業公司之人頭負責人。嗣該不詳人士明知志業公司
    自92年11月至93年10月止並無銷貨之事實，竟仍在該期間內
    ，基於幫助他人逃漏稅捐之犯意，填製不實統一發票共計80
    紙，虛開銷售金額總計達新臺幣（下同）4857萬5287元，持
    交佳洛系統工程有限公司、公灣美和儀器股份有限公司、環
    于工程有限公司、國盛電氣工程有限公司，鋁祥發實業有限
    公司、興協企業有限公司等營業人充作進貨憑證，並經該等
    公司全數持以申報扣抵銷項稅額，以此不正當方法幫助佳洛
    系統工程有限公司等營業人逃漏營業稅總額計242 萬8764元
    元，足生損害於稅捐稽徵機關對於營業稅課徵之公平性及正
    確性，因認被告涉有稅捐稽徵法第43條第1 項幫助逃漏稅捐
    、商業會計法第71條第1 款製作不實會計憑證罪嫌。
二、按曾經判決確定者，應諭知免訴之判決，並得不經言詞辯論
    為之，刑事訴訟法第302 條第1 款、第307 條分別定有明文
    。再按案件曾經判決確定者，應為免訴之判決，此項原則關
    於實質上一罪或裁判上一罪，均有其適用，最高法院49年度
    臺非字第20號判例要旨可資參照。
三、查被告係志業公司之負責人，為商業會計法所規定之商業負
    責人，明知提供自己之證件資料擔任他人虛設公司之人頭負
    責人，可能使他人利用虛設之公司收受無實際交易內容之不
    實統一發票，以製作不實會計憑證及逃漏稅捐。惟因其經濟
    拮据，急需貸款，竟基於填製不實會計憑證之犯意聯絡，於
    92年底某日，在臺中縣不詳地點，提供其身分證予真實姓名
    年籍不詳之張姓成年男子，而被登記為志業公司之負責人。
    嗣該不詳人士明知無營業之志業公司與砢林國際股份有限公
    司（下稱砢林公司）並無業務上之往來，仍於93年2 月間收
    受砢林公司所開立之不實統一發票3 張（統一發票號碼：XU
    00000000號買受額為147 萬9800元、統一發票號碼XU000000
    00號買受額為149 萬4500元、統一發票號碼XU00000000號買
    受額為148 萬4700元）金額計445 萬9000元，以作為進項憑
    證，於營業稅申報書及進銷項明細表填載為進項憑證，而填
    製不實會計憑證申報營業稅額22萬2950元，因而涉有修正前
    商業會計法第71條第1 款之罪，此部分犯行業據臺灣臺中地
    方法院檢察署檢察官於96年3 月19日以95年度偵字第7538號
    提起公訴，並經臺灣臺中地法法院於96年7 月31日以96年度
    訴字第1252號判處被告有期徒刑5 月，減為有期徒刑2 月又
    15日，於同年96年9 月29日確定，經最高法院檢察署檢察總
    長提起非常上訴，最高法院於99年3 月11日以99年度台非字
    第70號撤銷發回臺灣臺中地方法院，再經該法院於100 年4
    月13日以99年度訴更字第14號判處被告有期徒刑5 月，減為
    有期徒刑2 月又15日，並於100 年5 月17日確定（下稱前案
    ），有前述起訴書、歷審判決書、臺灣高等法院被告前案紀
    錄表及本院公務電話紀錄表各1 份在卷足憑。次查被告於本
    案偵查中雖未曾到案說明，惟依本案公訴意旨所載犯罪事實
    與前案所認定之犯罪事實形式上觀之，均係以被告明知提供
    自己之身分證件資料擔任他人虛設公司之人頭負責人，可能
    使他人利用虛設公司收受、開立無實際交易內容之不實統一
    發票，製作不實會計憑證及幫助逃漏稅捐，仍提供其身分證
    件登記為志業公司之名義負責人。按行為人虛設行號販賣統
    一發票牟利，其犯罪模式乃以填製不實之統一發票即會計憑
    證售予其他行號，以不正當方法幫助購買發票者逃漏營業稅
    及營利事業所得稅，又因銷售統一發票，而有向無實際銷售
    貨物或勞務之公司取得發票做為進項憑證，據以製作不實會
    計憑證申報營業稅以平衡公司進銷項之需要。是被告與於前
    案中與真實姓名年籍不詳之張姓成年男子共同向珂林公司取
    得統一發票並填製不實之會計憑證以申報志業公司營業稅之
    行為，與本案中被告與該名男子共同填製不實之統一發票幫
    助其他公司逃漏稅捐之行為，均在販售人頭公司之統一發票
    予不特定人牟利之同一犯罪計劃內。是被告因1 個提供個人
    身分資料登記為志業公司負責人之行為，同時涉犯本案之填
    製不實會計憑證罪嫌及幫助逃漏稅捐罪嫌等部分，及前案之
    填製不實會計憑證罪嫌，具一行為觸犯數罪名之想像競合關
    係，即屬裁判上一罪，顯為同一案件，國家對之只有一個刑
    罰權，既經臺灣臺中地方法院以99年度訴更字第14號判決（
    確定，自不容重複起訴，依此，公訴人向本院重行起訴，即
    有未洽，揆諸前揭說明，本件爰不經言詞辯論，逕為諭知免
    訴之判決。
據上論斷，應依刑事訴訟法第302 條第1 款、第307 條，判決如
主文。
中    華    民    國   100    年    5     月    24    日
                    刑事第十五庭審判長法  官  王綽光
                                      法  官  洪珮婷
                                      法  官  黃司熒
以上正本證明與原本無異。
如不服本判決應於收受判決後10日內向本院提出上訴書狀，並
應敘述具體理由。其未敘述上訴理由者，應於上訴期間屆滿後
20日內向本院補提理由書（均須按他造當事人之人數附繕本）
「切勿逕送上級法院」。
                                      書記官  屠衛民
中    華    民    國  100     年    5     月    25    日